【裁判字號】    98,聲,52
【裁判日期】    981130
【裁判案由】    訴訟救助
【裁判全文】
臺灣高等法院高雄分院民事裁定            98年度聲字第52號
聲  請  人  乙○○
            丙○○
相  對  人  甲○○
上列當事人間請求損害賠償事件，聲請人對於民國98年10月15日
臺灣高雄地方法院97年度重訴字第36號第一審判決提起上訴，聲
請訴訟救助，本院裁定如下：
    主  文
聲請駁回。
聲請訴訟費用由聲請人連帶負擔。
    理  由
一、聲請意旨略以：伊等名下並無不動產，僅有價值甚低之股票
    ，且乙○○於民國97年間因脊椎損傷，收入不高，並無資力
    支出訴訟費用。又伊等並未參與侵權行為，非顯無勝訴之望
    ，爰聲請訴訟救助等情。
二、按當事人無資力支出訴訟費用者，依民事訴訟法第107 條規
    定，法院固應依聲請准予救助。所謂無資力係指窘於生活，
    且缺乏經濟信用者而言（最高法院43年台抗字第152 號判例
    參照）。又聲請訴訟救助，依同法第109 條第2 項、第284
    條之規定，應提出能即時調查之證據，以釋明請求救助之事
    由。是法院調查聲請人是否無資力支出訴訟費用，專就聲請
    人提出之證據為之，如聲請人並未提出證據，或依其提出之
    證據，未能信其無資力支出訴訟費用之主張為真實，即應將
    其聲請駁回，並無依職權調查或定期命補正之必要（最高法
    院26年滬抗字第34號判例、88年度台抗字第161 號裁判意旨
    參照）。
三、查聲請人對於原審法院98年10月15日97年度重訴字第36號判
    決提起上訴，其訴訟標的金額為新台幣（下同）53,040,000
    元，應徵第二審裁判費718,128 元，此有本院98年度重上字
    第94號卷可稽。聲請人固主張其無資力支出訴訟費用而聲請
    訴訟救助，並提出高雄市稅捐稽徵處97年度綜合所得稅各類
    所得資料清單、全國財產稅總歸戶財產查詢清單為證。惟依
    上開清單觀之，乙○○於97年度財產所得314,163 元，且投
    資安泰商業銀行股份有限公司、長谷生活科技股份有限公司
    、中國鋼鐵股份有限公司、正道工業股份有限公司、國喬石
    油化學股份有限公司，金額共20,380元；丙○○投資亞太電
    信股份有限公司（下稱亞太公司）、長谷生活科技股份有限
    公司、國喬石油化學股份有限公司，金額計433,700 元，是
    聲請人並非無財產及缺乏經濟信用之人。聲請人固表示該亞
    太公司原名為東森固網公司，東森固網公司因被經營之人掏
    空，後改名為亞太公司，該公司負債大於資產，股票形同廢
    紙，已無價值云云，然亞太公司之公司資本總額為65,680,
    000 元，實收資本額為32,840,000元，代表人為東元電機股
    份有限公司，目前正常營業中等情，有公司基本資料查詢明
    細、財政部營業登記資料公示查詢可憑（本院卷第23至25頁
    ），難謂其股票無價值，聲請人所述不足採取。此外，聲請
    人未能提出其他即時調查之證據，以釋明確實無力繳納上訴
    之裁判費，揆諸上開說明，其聲請訴訟救助即與法定要件不
    合。從而，聲請人之聲請為無理由，應予駁回。
四、依民事訴訟法第95條、第85條第2項，裁定如主文。
中    華    民    國    98    年    11    月    30    日
                            民事第五庭
                                審判長法官  蔡明宛
                                法      官  曾錦昌
                                法      官  魏式璧
以上正本證明與原本無異。
如不服本裁定應於送達後10日內向本院提出抗告狀( 並按他造當
事人之人數附繕本) ，並繳納抗告費新臺幣1,000 元。
中    華    民    國    98    年    11    月    30    日
                                書  記  官  林明威


司法院資訊處製作；財團法人民間司法改革基金會備份。
